【裁判字號】    92,台上,2096
【裁判日期】    920925
【裁判案由】    給付價金
【裁判全文】
最高法院民事判決                              九十二年度台上字第二○九六號
    上  訴  人  永君塑膠股份有限公司
    法定代理人  洪茂森
    訴訟代理人  金輔政律師
    被 上訴 人  甲○○
右當事人間請求給付價金事件，上訴人對於中華民國九十一年一月二十二日台灣高等
法院台南分院第二審判決（九十年度上字第一五三號），提起上訴，本院判決如左：
    主  文
上訴駁回。
第三審訴訟費用由上訴人負擔。
    理  由
本件被上訴人主張：伊為上訴人從事塑膠印刷之代工，詎上訴人自民國八十九年一月
至九月間，尚有如原判決附表（下稱附表）壹所示之款項，共計新台幣（下同）一百
三十四萬零一百二十二元未付，又上訴人係提供其廠內空間，由伊自行購置如附表貳
所示之機器（下稱系爭機器），為上訴人代工。兩造現既已無代工關係，上訴人竟拒
絕伊搬遷上開機器，而據為己用等情。爰本於承攬關係及民法第九百六十二條之規定
，求為命上訴人給付承攬價金一百三十四萬零一百二十二元，加計法定遲延利息，及
返還如附表貳所示系爭機器之判決。
上訴人則以：本件承攬代工之實際負責人係呂秀月，被上訴人僅係現場操作人，故呂
秀月始為本件承攬契約之當事人；而呂秀月因擔任會首而積欠訴外人游朝川及伊之會
款、股票款及借款，業經呂秀月、被上訴人之父石大萬及被上訴人同意，由伊逕由伊
應給付被上訴人之代工款中扣還，被上訴人明知其事復又同意，已按月扣款逾半年之
久。且伊遷廠至新址前後，被上訴人不僅同意扣款亦隨同搬遷，並同意以現有機器折
價給付予伊，則依論理經驗法則，難謂被上訴人未同意伊扣款，且上開扣款程序行之
有年，殊難謂被上訴人不同意等語，資為抗辯。
原審審理結果，以：本件被上訴人主張之事實，業據其提出證明書一紙為證，且為上
訴人所不爭執，堪信為真實。本件上訴人既自認如附表壹所示之代工款未付與被上訴
人，附表貳所列之系爭機器因代工關係放置上訴人工廠內，現兩造之代工關係業已結
束等情，且依證人即被上訴人之父石大萬、呂秀月之證詞，顯見代工、領款均係被上
訴人。再觀諸上訴人所提出之轉帳傳票、支票及請款單等書證，依傳票上之會計科目
、摘要及支票受款人處均記載「昌平印刷」或「昌平」代表交易對象，其請款單上請
款事由亦以「昌平」代之，領款人處則逕由被上訴人簽具「甲○○」之署押，而上訴
人亦自認被上訴人偏名為「昌平」，則「昌平」即指被上訴人甚為明確。上訴人雖以
被上訴人係甲○○，並不是「昌平印刷」，被上訴人所屬公司之名係「昌平」，並非
被上訴人偏名等語置辯，並提出上訴人開具之支票四紙證明被上訴人領取支票後，乃
存入訴外人呂秀月臺南三信成功分行帳號為00000-0000-00000之帳戶內，及舉證人黃
清景之證詞為證。惟縱其所述為真，究亦僅能證明被上訴人曾將部分支票存入呂秀月
帳戶，而衡諸一般社會交易常情，因商業上資金流通或變現需要，將支票存入他人帳
戶兌現乃屬常態，並不能僅憑被上訴人偶有以呂秀月帳戶兌領支票乙情，即認呂秀月
係「昌平印刷」之實際負責人。從而，被上訴人為本件代工承攬契約之當事人，堪信
為真實。另查關於系爭機器所有權歸屬部分，證人即有利商行之曾啟同證稱係被上訴
人、石大萬向渠所購買等語明確，並出具證明書以資佐證。參以證人呂秀月亦證稱買
機器渠未參與等語。足徵系爭機器確係被上訴人所有。再由於被上訴人機器確均置放
在上訴人工廠內，又上訴人確係於五月間從「仁德」搬到「保安」新廠，而該月份被
上訴人代工款確未被扣款等事實，並佐以證人陳秀玲與李綺之證詞，是被上訴人主
張其並未同意，僅因已直接被扣款，若未答應簽收，其餘款項也拿不到，乃迫於無奈
，始簽收系爭代工款，或因搬遷至新廠當月並無扣款，出於誤信，始隨上訴人搬遷機
器等情，即非無由，自難僅以被上訴人在每月領受代工款時，對上訴人為直接扣款乙
事未積極爭執，或將系爭機器隨同遷至新廠，即認被上訴人已同意由上訴人直接扣款
，或答應轉讓系爭機器，而以之代償呂秀月之債務。上訴人對此復不能舉證以實其說
，自難認伊抗辯可採。末查本件代工承攬之當事人既係兩造，而非上訴人與呂秀月，
且系爭機器亦為被上訴人所有，又被上訴人未曾同意將詳如附表壹所示之代工款項供
上訴人扣留，或將詳如附表貳之機器讓與上訴人，並藉以抵償訴外人呂秀月所欠之債
務，則上訴人於被上訴人工作完成時即應給付系爭代工款，且上訴人對系爭機器亦無
占有之正當權源。從而，被上訴人依承攬關係及民法第九百六十二條占有物返還請求
權之規定，請求上訴人給付系爭代工款及返還系爭機器，即有理由，應予准許云云，
為其心證之所由得，並說明兩造其餘攻擊防禦方法不予審酌之理由，爰將第一審所為
上訴人敗訴之判決予以維持，駁回上訴人之上訴，經核於法並無違誤。上訴論旨，就
原審取捨證據、認定事實之職權行使，指摘原判決違背法令，求予廢棄，非有理由。
據上論結，本件上訴為無理由。依民事訴訟法第四百八十一條、第四百四十九條第一
項、第七十八條，判決如主文。
中      華      民      國    九十二    年      九      月    二十五    日
                              最高法院民事第五庭
                                  審判長法官  朱  錦  娟
                                        法官  顏  南  全
                                        法官  許  澍  林
                                        法官  葉  勝  利
                                        法官  劉  延  村
      右正本證明與原本無異
                                              書  記  官
中      華      民      國    九十二    年      十      月      八      日
                                                                        Ｌ


司法院資訊處製作；財團法人民間司法改革基金會備份。
